臺灣高等法院交通事件裁定　　　　　　　　　　　　九十三年度交抗字第八九０號
　　抗　告　人
　　即受處分人　甲○○
右抗告人因違反道路交通管理處罰條例案件，不服臺灣士林地方法院，中華民國九十
三年十月三十日所為裁定（九十三年度交聲字第七五六號），提起抗告，本院裁定如
左：
    主  文
原裁定撤銷，發回臺灣士林地方法院。
    理  由
一、原處分意旨略以：受處分人甲○○於民國（下同）九十三年三月十九日二十時四
    十五分，駕駛車牌號碼ＢＹ─五二四七號自用小客車，沿臺北市○○路○段一０
    三巷由南往北方向行駛至麗山街三十七巷巷口時，左前車角與徐坤榮騎乘，沿麗
    山街三十七巷由西往東行駛右轉之車牌號碼ＪＵ五─七五０號重型機車前車頭撞
    及而肇事，違反道路交通安全規則，並致徐坤榮受傷，爰依行為時道路交通管理
    處罰條例第六十一條第三項規定，吊扣駕照三個月等語。
二、原裁定意旨以：受處分人甲○○於九十三年三月十九日二十時四十五分許，駕駛
    車牌號碼ＢＹ─五二四七號自用小客車，沿臺北市○○路○段一０三巷由南往北
    方向行駛至麗山街三十七巷巷口時，左前車角與徐坤榮騎乘，沿麗山街三十七巷
    由西往東行駛右轉之車牌號碼ＪＵ五─七五０號重型機車前車頭撞及而肇事，違
    反道路交通安全規則，並致徐坤榮受傷等事實，業據受處分人供承不諱，並有臺
    北市政府警察局舉發違反道路交通管理事件通知單、交通事故現場圖、交通事故
    分析研判表、臺北市政府警察局內湖分局交通分隊交通事故補充資料表及談話紀
    錄表各一件在卷足稽，受處分人雖以駕車行經該處時，因該路段全線皆為中央黃
    色虛線分向之雙線車道，且在鄰近路口處未設置斑馬線、紅綠燈、反射鏡等設施
    ，駕駛人無從於一定距離察覺前方為Ｔ字型路口，因而於前方車輛車速過慢時進
    行超車，超車時對向車道並無來車，惟行近Ｔ字路口約二部自用小客車以上之距
    離時，察覺左前方突然有機車轉入，由於超車未完成無法回原車道避開，伊立即
    煞車，並在前車稍微離開時，打方向將車往右偏移閃避，但車號ＪＵ五─七五０
    機車似未注意車前路口主線狀況，轉彎尚未完成而撞及本車左前方，致發生交通
    事故，本案歸責於伊似有不當等語聲明異議，然受處分人既為領有汽車駕駛執照
    之合法駕駛人，於駕車時自應隨時注意路況及四周巷道分布之情形，以維行車安
    全，且道路交通管理機關對於是否於交岔路口設置斑馬線、紅綠燈、反射鏡等設
    施，係依該地之道路交通狀況決定之，非於所有路口均必需設置，亦不得認未設
    置者，用路人即無注意義務，是受處分人稱因路口未設置斑馬線、紅綠燈、反射
    鏡等，致其超車前無從察覺該處係Ｔ型路口云云，要無足採；又按汽車行經交岔
    路口時，不得超車，受處分人於超車前自應注意於此，其於交岔路口侵入對向車
    道超車以致肇事，顯已違反道路交通安全規則，然受處分人行為後，道路交通管
    理處罰條例第六十一條規定業於九十三年四月二十一日修正公布，經行政院依該
    條例第九十三條規定，發布命令自同年七月一日施行，依修正前道路交通管理處
    罰條例第六十一條第三項規定，不區分情節輕重，汽車駕駛人，駕駛汽車違反道
    路交通安全規則，因而肇事致人受傷者，一律處以吊扣駕駛執照處分，新法則區
    分被害人受傷程度，而處以記點或吊扣駕駛執照等不同處分，參照大法官會議第
    一四二號解釋意旨及現行稅捐稽徵法第四十八條之三、行政罰法草案均明定「從
    新從輕」原則之類推適用，本件自應適用修正後之新法，爰撤銷原處分機關所為
    之裁決，自為裁定處受處分人記違規點數點，固非無見。
三、查抗告人甲○○供承有於九十三年三月十九日二十時四十五分許，駕駛車牌號碼
    ＢＹ─五二四七號自用小客車，沿臺北市○○路○段一０三巷由南往北方向行駛
    至麗山街三十七巷巷口，於超車時其左前車角與徐坤榮騎乘沿麗山街三十七巷由
    西往東行駛右轉之車牌號碼ＪＵ五─七五０號重型機車前車頭撞及而肇事，並致
    徐坤榮受傷等事實，且有臺北市政府警察局舉發違反道路交通管理事件通知單、
    交通事故現場圖、交通事故分析研判表、臺北市政府警察局內湖分局交通分隊交
    通事故補充資料表及談話紀錄表各乙份在卷足稽，按汽車行經交岔路口時，不得
    超車，道路交通安全規則第一百零一條第一款定有明文，查上揭肇事路段係屬Ｔ
    型交岔路口，抗告人駕駛自用小客車行經上述Ｔ型交岔路口時本應注意不得超車
    行駛，竟仍駛入對向車道超車，顯已違反道路交通安全規則，並因而撞及徐坤榮
    駕駛之重型機車前車頭，致徐坤榮受傷，是抗告人駕駛汽車違反道路交通安全規
    則，因而肇事致人受傷之事實，堪予認定。而查為加強道路交通管理、維護交通
    秩序及確保道路交通安全，因而制訂道路交通管理處罰條例，並就當時道路交通
    管理處罰規則，而就當時違反各該道路交通規則行為定有各項處罰，且查行政罰
    之裁罰涉及人民自由或權利，本即應依處罰法定主義，以行為時之法律規定為依
    據，道路交通管理處罰條例所規定之處罰，其性質屬於行政罰，而行政罰為行為
    罰，並非屬行政刑罰，除有從新從輕之特別規定外，依行政法實體規定從舊、程
    序規定從新之行政救濟審理原則，應依行為時法處斷，自無刑法第二條第一項「
    從新從輕」原則之適用（參照最高行政法院九十三年度判字第二四三號、八十三
    年度判字第三五三號判決意旨），查本件抗告人駕駛汽車違反道路交通安全規則
    ，因而肇事致人受傷，其行為時違反之道路交通管理處罰條例第六十一條規定，
    固於九十三年四月二十一日修正公布，並自同年七月一日施行，惟依上揭說明，
    原裁定依僅屬關於稅捐稽徵法特別規定之稅捐稽徵法第四十八條之三及大法官會
    議第一四二號關於稽徵營業稅時間限制之解釋，而認本件抗告人違規行為有「從
    新從輕」原則之適用，依修正後道路交通管理處罰條例第六十一條規定作為對抗
    告人裁罰之依據，其所持之法律上見解是否妥適，實非無再斟酌之餘地；依上所
    述，抗告人之抗告意旨猶執陳詞否認有本件違反道路交通規則，因而肇事致人受
    傷之違規行為云云，固無理由，惟原裁定既有可議，自應由本院予以撤銷，發回
    原審法院更為妥適之處理。
據上論結，應依道路交通案件處理辦法第二十六條，刑事訴訟法第四百十三條前段，
裁定如主文。
中　　　華　　　民　　　國　　九十三　　年　　 十二 　　月　　 十六 　　日
                              臺灣高等法院交通法庭
                                  審判長法  官  吳    敦
                                        法  官  沈 宜 生
                                        法  官  張 傳 栗
右正本證明與原本無異。
不得再抗告。
                                        書記官  秦 慧 榮
中　　　華　　　民　　　國　　九十三　　年　　 十二 　　月　　二十一　　日
